【裁判字號】    95,聲再,290
【裁判日期】    950922
【裁判案由】    偽造有價證券
【裁判全文】
臺灣高等法院刑事裁定                 95年度聲再字第290號
再審聲請人
即受判決人  甲○○
上列聲請人因偽造有價證券案件，對於本院92年度上訴字第3589
號，中華民國92年10月30日第二審確定判決（臺灣士林地方法院
92年度訴字第430號，臺灣士林地方法院檢察署92年度偵字第
5637號），聲請再審，本院裁定如下：
    主  文
再審之聲請駁回。
    理  由
一、按刑事訴訟法第420條第1項第2款規定：「有罪之判決確定
    後，有原判決所憑之證言已證明其為虛偽者之情形，為受判
    決人之利益，得聲請再審」，所謂「原判決所憑之證言，已
    證明其為虛偽者」，除已經另案確定判決證明其為虛偽者外
    ，必須有相當證據足以證明其為虛偽，始屬相符，最高法院
    46年台抗字第8號判例可資參照。次按刑事訴訟法第420條第
    1項第6款規定：「有罪之判決確定後，因發現確實之新證據
    ，足認受有罪判決之人應受無罪、免訴、免刑或輕於原判決
    所認罪名之判決者，為受判決人之利益，得聲請再審」，該
    條款所稱「新證據」，係指審判時未經注意之證據，其所謂
    未經注意，就書證而言，即指審判時雖已有文書存在，但法
    院未注意文書之意義與內容而言（最高法院83年台抗字第
    515 號判決參照）；就人證而言，係以證人之證言為證據資
    料，故以證人為證據方法，而以其陳述為證明之作用者，除
    非其於另一訴訟中已為證言之陳述，否則，不能以其事後所
    製作記載見聞事實之文書，謂其係根據該人證成立於事實審
    法院判決之前，而認該「文書」為新證據（最高法院75年台
    上字第7151號判例參照）；且同條款所謂「確實之新證據」
    ，固非以絕對不須經過調查程序為條件，但必須可認為確實
    足以動搖原確定判決而為受判決人有利之判決者為限，倘受
    判決人因對有利之主張為原確定判決所不採，事後任意由一
    人提出一證明書，證明受判決人前次所為有利之主張，係屬
    實在，憑以聲請再審，此項證據既非判決後所發見，又非不
    須調查之確定新證據，顯然不足以使原確定判決發生動搖，
    即難據以開始再審（最高法院49年台抗字第72號判例參照）
    。
二、聲請意旨略稱：原確定判決以聲請人自承持由其與莫玉梅為
    共同發票人之FC324067號本票至晉頂興業公司換回伽衛公司
    之支票，而該本票共同發票人魏金池（即聲請人之父親）之
    名係由聲請人簽署，魏金池並不知情，及證人張美雲證稱，
    聲請人持由其與莫玉梅為共同發票人之FC324067號本票至晉
    頂興業公司欲換回伽衛公司之支票，經要求擔保，聲請人稱
    其父親魏金池可擔保，並將本票拿回給魏金池簽，嗣交回時
    ，票面上已有魏金池之簽名，經詢問是否為其父親魏金池簽
    名，聲請人肯定回答等情，判處聲請人偽造有價證券罪確定
    。然訴訟期間，證人魏金池因怕遭逢連累而否認有簽發本票
    之事實，且係證人魏金池精神恍惚因而誤答；另聲請人請其
    父魏金池同意授權時，有證人楊忠正在場云云，另附證人魏
    金池之自白書與證人楊忠正之證明書佐證；又聲請人並非惡
    意拖延本票債務，並於93年5月18日與本票債權人晉頂興業
    公司達成和解，有和解契約書可稽等情，爰依刑事訴訟法第
    420條第1項第2款、第6款之規定聲請再審。
三、經查：（一）聲請人提出證人楊忠正填具之證明書與證人
    魏金池所填具之自白書，用以證明魏金池授權同意聲請人代
    簽其（即魏金池）之名字於本票上之事實。然該證明書與自
    白書，分別為證人楊忠正於95年8月3日、證人魏金池於95年
    8 月4日所填具之文書，均係於92年10月30日原確定判決宣
    示判決後始填具之文書。就人證而言，係以證人之證言為證
    據資料，故以證人為證據方法，以其陳述為證明之作用者，
    除非其於另一訴訟中已為證言之陳述，否則，不能以其事後
    所製作記載見聞事實之文書，謂其係根據該人證成立於事實
    審法院判決之前，而認該「文書」為新證據（已如前述）。
    是故，該自白書與證明書難謂為刑事訴訟法第420條第1項第
    6 款之「確實之新證據」。（二）證人楊忠正於95年8月3日
    所填具之證明書中，稱其於89年5月10日親自聽到魏金池同
    意聲請人代簽其（即魏金池）之名字於本票上之事實。然所
    謂確實之新證據，固非以絕對不須經過調查程序為條件，但
    必須可認為確實足以動搖原確定判決而為受判決人有利之判
    決者為限，倘受判決人因對有利之主張為原確定判決所不採
    ，事後任意由一人提出一證明書，證明受判決人前次所為有
    利之主張，係屬實在，憑以聲請再審，此項證據既非判決後
    所發見，又非不須調查之確定新證據，顯然不足以使原確定
    判決發生動搖，即難據以開始再審（已如前述）。是故，證
    人楊忠正於證明書中所為陳述，亦不得採為新證據。（三）
    聲請人指稱：訴訟期間其父魏金池因怕遭連累，連帶負清償
    票款責任，因而當庭否認於FC324067號本票上簽名為共同發
    票人。又稱：因承審法官或以國語，或以台語輪流交互訊問
    ，因其父魏金池年事已高，聽力不佳，罹患「未明示之發炎
    性及毒性神經疾病」精神恍惚而誤答。再稱：其父魏金池出
    庭作證時，產生精神恍惚而有心中保留情事等語。前後供述
    不一，自相矛盾，且無相當證據足以證明原判決所憑之證言
    為虛偽，無以使原判決產生動搖，實不足採。（四）聲請人
    提出與本票債權人晉頂興業公司成立和解之和解書，查該和
    解書係於93月5月18日所訂立（有和解筆錄在卷可稽），係
    於92年10月30日原確定判決宣示判決後方成立，並非審判時
    已存在之文書而言，難謂為確實之新證據。綜上所述，聲請
    人所稱上揭聲請事由，與刑事訴訟法第420條第1項第2款、
    第6款之規定並不相符，均不足採，聲請人聲請再審為無理
    由，應予駁回。
據上論斷，應依刑事訴訟法第434條第1項，裁定如主文。
中    華    民    國    95    年    9     月    22    日
                  刑事第四庭審判長法  官 蔡秀雄
                                  法  官 周煙平
                                  法  官 沈宜生
以上正本證明與原本無異。
如不服本裁定，應於收受送達後五日內向本院提出抗告狀。
                                  書記官 陳雅加
中    華    民    國    95    年    9     月    26    日


司法院資訊處製作；財團法人民間司法改革基金會備份。
